【裁判字號】    99,裁,174
【裁判日期】    990121
【裁判案由】    爆竹煙火管理條例
【裁判全文】
最  高  行  政  法  院  裁  定
                                       99年度裁字第174號
上  訴  人  甲○○
訴訟代理人  徐秀蘭  律師
被 上訴 人  桃園縣政府
代  表  人  乙○○
上列當事人間爆竹煙火管理條例事件，上訴人對於中華民國98年
9月24日臺北高等行政法院98年度訴字第818號判決，提起上訴，
本院裁定如下：
    主  文
上訴駁回。
上訴審訴訟費用由上訴人負擔。
    理  由
一、按對於高等行政法院判決之上訴，非以其違背法令為理由，
    不得為之，行政訴訟法第242條定有明文。依同法第243條第
    1項規定，判決不適用法規或適用不當者，為違背法令；依
    同法第243條第2項規定，判決有該條項所列各款情形之一者
    ，為當然違背法令。又提起上訴，應以上訴狀表明上訴理由
    並應添具關於上訴理由之必要證據，復為同法第244條第1項
    第4款及第2項所明定。是當事人提起上訴，如以原審判決有
    不適用法規或適用不當為理由時，其上訴狀應有具體之指摘
    ，並揭示該法規之條項或其內容；如以原審判決有行政訴訟
    法第243條第2項所列各款情形為理由時，其上訴狀應揭示合
    於該條款之具體事實。上訴狀或理由書如未依上述方法表明
    ，或其所表明者顯與上開法條規定之違背法令情形不相合時
    ，即難認為已合法表明上訴理由，其上訴自非合法。又原審
    判決如已明確說明其適用法律之見解，並就當事人主張之法
    律見解，說明其不採之理由，且原判決所採見解與司法院解
    釋、本院判例及通說見解均無牴觸者，當事人如仍堅持其於
    原審主張之歧異見解作為上訴理由，即與所謂原判決「違背
    法令」之情形顯不相當，要難謂為適法之上訴理由。
二、緣被上訴人所屬消防局第四大隊龍潭分隊於民國（下同）97
    年1月11日，在上訴人之農舍即桃園縣龍潭鄉○○路406巷13
    號，查獲爆竹煙火，依扣留爆竹煙火清冊所載之總重量為38
    84.689公斤，上訴人於查獲次日（97年1月12日）之談話紀
    錄中承認該爆竹煙火係其所有，供販賣、批發用。被上訴人
    認所查獲之爆竹煙火中，其中未附加認可標示之爆竹煙火總
    重量為622.32公斤已超過管制量24倍以上，已逾爆竹煙火管
    理條例施行細則（下稱施行細則）第3條第1項第3款規定；
    又所查獲爆竹煙火，總重量計為3884.689公斤，被上訴人認
    上訴人未依規定投保公共意外責任險，乃依爆竹煙火管理條
    例（下稱管理條例）第20條、第21條、第25條及被上訴人爆
    竹煙火管理條例裁處基準（下稱裁處基準）之規定，以97年
    10月29日府消預字第0970111322號裁處書處上訴人新臺幣（
    下同）50萬元罰鍰，違規儲放之爆竹煙火並予沒入。上訴人
    不服，以系爭查獲爆竹煙火之場所為一農舍，並非公共營業
    場所，而管理條例第21條所規範者，係指依據爆竹煙火製造
    儲存販賣場所設置及安全管理辦法興建之合格場所，始需投
    保公共意外責任險等由，循序提起行政訴訟，經原審法院判
    決駁回後，提起本件上訴。
三、上訴意旨雖主張：(一)依管理條例第2條及施行細則第3條規定
    ，爆竹煙火是否達管制量之認定，應就其是否附加認可標示
    、其種類（高空煙火、摔炮類、摔炮類以外）以及其總重量
    與火藥量予以區分、記載並分別計算之，而被上訴人之裁處
    基準規範顯已牴觸管理條例及施行細則規定，自屬無效，原
    判決卻肯認其適法性，認為被上訴人以該基準裁罰上訴人於
    法並無違誤，構成判決適用法規不當之違法。(二)原判決恣意
    曲解上訴人之主張陳述，針對上訴人明顯爭執之事實記載為
    未爭執，並作為本案事實基準，以論究被上訴人裁罰行為之
    合法性，構成判決不備理由之違法。(三)原判決未審酌訪談紀
    錄中上訴人所稱儲存行為之時間點，即率以92年公布施行之
    管理條例予以處罰，構成判決不適用法規或適用不當之違誤
    。(四)原判決未採信當天實際清點人員之證詞，亦未說明不採
    之理由，便認定當天被上訴人有以磅秤量秤重量，構成判決
    不備理由之違法等語。然原判決已就被上訴人所定之裁罰基
    準是否逾越上位規範、查獲爆竹煙火之火藥量（附加認可標
    示之一般爆竹煙火部分）或總重量（其餘部分）是否達管制
    量、上訴人有無就其儲存系爭爆竹煙火之場所投保公共意外
    責任險及被上訴人所為沒入處分是否違誤等重要爭點，詳述
    其判斷之理由，即論明：被上訴人就管理條例第25條之裁罰
    分為嚴重違規、一般違規及輕微違規，其第一次違規各裁罰
    50萬元以下、40萬元以下、30萬元以下，並按違規次數增加
    罰款，此乃被上訴人為使違反管理條例案件之裁罰金額有一
    客觀標準可資參考，乃制訂裁罰標準，觀其內容係在法定罰
    鍰金額之限度內，依據爆竹煙火儲存總重量等違章行為種類
    及違規情節不同，區分為嚴重違規、一般違規、輕微違規，
    並按違規次數，分別裁罰，該基準規定之裁罰金額以及依據
    均未逾越管理條例及其施行細則之規定，且為細節性技術性
    之事項規定，並未逾越上位規範，亦與法律賦予執行機關裁
    量權之目的及其立法精神不相牴觸；扣留清冊經上訴人親閱
    ，逐頁及修改處按捺指印無訛；上訴人並在「現場檢查紀錄
    」簽名及捺指印，證據資料自具有證明力；管理條例第21條
    規定者，係指爆竹煙火之製造場所及達管制量以上之儲存、
    販賣與施放高空煙火之場所，即應投保公共意外責任險，並
    不限於公共或非公共場所；本件儲存場所為上訴人之農舍，
    且供販賣批發之用，仍必須投保公共意外責任險；上訴人雖
    提出公共意外責任保險單，然保險單中載明被保險人經營業
    務處所為「桃園市○○街32號」，而本件查獲地點為「桃園
    縣龍潭鄉○○路406巷13號私人農舍內」，顯非保險單中所
    載明之地址，是上訴人未就本件查獲爆竹煙火投保公共意外
    責任險，堪以認定；內政部97年9月5日台內訴字第09701403
    11號訴願決定係就被上訴人97年5月5日府消預字第09701105
    33號函處分所為，而該號函處分主旨為「處新台幣98萬元罰
    鍰（違反管理條例第4、7、16、21條規定，分別處新台幣40
    萬、3萬、5萬、50萬元罰鍰）及沒入違反本條例規定之爆竹
    煙火」；訴願決定就上訴人違反本條例第4、7、16規定，分
    別處40萬、3萬、5萬元及沒入部分撤銷，關於沒入部分之理
    由為「惟原處分機關逕認為該場所為爆竹煙火之販賣場所，
    遂依管理條例第20條第1項規定，逕予沒入違規儲放之爆竹
    煙火，其認定與事實不符，此部分之原處分自有未合，應予
    撤銷。」，非謂不得以違反管理條例第21條規定逕予沒入甚
    明；訴願決定書理由四載以：「…原處分機關遂認上訴人未
    投保公共意外責任險，違反管理條例第21條第1項規定，依
    管理條例第25條第1項第6款規定裁處新台幣50萬元罰緩，此
    部分之原處分於法有據，核無不合。」，則被上訴人（依前
    開訴願決定意旨重新）以上訴人違反管理條例第21條規定為
    本件裁罰50萬元罰鍰之處分，並無不合，併依照管理條例第
    20條第1項規定，逕予沒入本件查獲之爆竹煙火，亦無不合
    等意旨，並就上訴人之主張，何以不足採取，分別予以指駁
    甚明。觀諸前開上訴理由，仍執與起訴意旨略同且經原審不
    採之陳詞及歧異見解，就原審取捨證據、認定事實及適用法
    律之職權行使，指摘為不當，或就原審已論斷者，泛言未論
    斷，核與所謂原判決「違背法令」之情形顯不相當，均難認
    對原判決之如何違背法令已有具體之指摘。依首開規定及說
    明，應認其上訴為不合法。
四、依行政訴訟法第249條第1項前段、第104條、民事訴訟法第9
    5條、第78條，裁定如主文。
中    華    民    國    99    年    1     月    21    日
                    最高行政法院第四庭
                        審判長法官  劉  鑫  楨
                              法官  陳  金  圍
                              法官  林  文  舟
                              法官  曹  瑞  卿
                              法官  陳  鴻  斌
以  上  正  本  證  明  與  原  本  無  異
中    華    民    國    99    年    1     月    22    日
                              書記官  邱  彰  德


司法院資訊處製作；財團法人民間司法改革基金會備份。
